【裁判字號】    98,交聲,1357
【裁判日期】    981029
【裁判案由】    違反道路交通管理處罰條例聲明異議
【裁判全文】
臺灣桃園地方法院交通事件裁定        98年度交聲字第1357號
原處分機關  交通部公路總局新竹區監理所
異  議  人
即受處分人  甲○○
上列異議人即受處分人因違反道路交通管理處罰條例案件，對於
交通部公路總局新竹區監理所中華民國98年6 月2 日桃監裁罰字
第裁52－DP0000000 號違反道路交通管理事件裁決書所為之處分
，聲明異議，本院裁定如下：
    主  文
異議駁回。
    理  由
一、原處分意旨略以：異議人即受處分人甲○○於民國98年3 月
    11日下午2 時許，駕駛車牌號碼IBQ －622 號重型機車，行
    經桃園縣蘆竹鄉○○○街10號前，因起駛前，不讓行進中之
    張嘉芬所駕駛之車牌號碼L5－6097號自用小客車優先通行，
    致其機車左側把手與張嘉芬車輛左側車門擦撞而肇事，經桃
    園縣政府警察局交通隊（蘆竹小隊）員警到場處理後，掣單
    舉發「起駛前，不讓行進中之車輛優先通行」，由原處分機
    關交通部公路總局新竹區○○○○道路交通管理處罰條例第
    45條第10款、第63條第1 項（漏列第1 款）及違反道路交通
    管理事件統一裁罰基準及處理細則等規定，裁處異議人罰鍰
    新臺幣（下同）600 元，並記違規點數1 點。
二、聲明異議意旨略以：伊於98年3 月11日下午時間，自家門口
    桃園縣蘆竹鄉○○○街4 號騎機車欲往桃園市區，離家行駛
    約30至50公尺，突遭1 輛同方向併行之汽車擦撞，伊車係早
    已進入主車道行進中，本件「起駛前，不讓行進中之車輛優
    先通行」之舉發，與事實完全不符，伊事後檢閱圖示，亦與
    真實情況不符，為此狀請撤銷原處分等語。
三、按汽車起步前應顯示方向燈，注意前後左右有無障礙或車輛
    行人，並應讓行進中之車輛行人優先通行，道路交通安全規
    則第89條第1 項第6 款定有明文。次按汽車駕駛人，爭道行
    駛有起駛前不讓行進中之車輛、行人優先通行之情形者，處
    600 元以上1,800 元以下罰鍰；又汽車駕駛人有違反道路交
    通管理處罰條例第45條之規定者，併應記違規點數1 點。道
    路交通管理處罰條例第45條第10款、第63條第1 項第1 款亦
    有明文。
四、經查：
  (一)本件異議人於前揭時間自其位於桃園縣蘆竹鄉○○○街4 號
    住處，駕駛前揭機車起駛欲往桃園市區，適有張嘉芬駕駛上
    開汽車直行而來，於同縣鄉○○○街10號前，異議人機車左
    把手與張嘉芬汽車右側車門發生碰撞而肇事等事實，業據異
    議人及肇事相對人張嘉芬於警詢時一致陳述（見本院卷第24
    、26頁），並有道路交通事故現場圖、道路交通事故調查報
    告表(一)(二)、道路交通事故當事人登記聯單各1 份及照片8 張
    在卷可稽（見本院卷第21至23、31、35至38頁）；而異議人
    嗣經警舉發「起駛前，不讓行進中之車輛優先通行」，由原
    處分機關予以裁處乙節，亦有卷存桃園縣政府警察局98 年4
    月23日桃警局交字第DP0000000 號舉發違反道路交通管理事
    件通知單、同警局交通違規案件處理系統查詢資料、本件裁
    決書各1 件足憑（見本院卷第7 、11、39頁）。
  (二)異議人雖以前揭情詞置辯。然異議人及張嘉芬於警詢時均已
    陳稱：警方所繪製之現場草圖與現場相符合等語（見本院卷
    第25、27頁），異議人復未具體指明現場圖與事故現場情形
    有何不符之處，並提出具體事證以供調查，是其所辯：圖示
    與真實情況不符云云，尚難遽採。又事故現場遺有2 段異議
    人機車倒地刮地痕，第1 段長約4 公尺，起點與終點各距離
    右側白實線即道路邊線1.6 、1.5 公尺，第2 段長約0.6 公
    尺，起點與終點各距離道路邊線1.4 、1.3 公尺（路面單向
    寬度為3.5 公尺），有事故現場圖存卷可按（見本院卷第21
    頁），及二車碰撞處為機車左把手與汽車右側車門，亦為異
    議人及張嘉芬於警詢時所陳明（見本院卷第24、27頁），並
    有車損照片為憑（見本院卷第36至38頁），自此以觀，足認
    二車係在靠近道路邊線之處發生碰撞。而異議人機車起駛處
    之南華一街4 號至事故發生地點之南華一街10號，為連棟住
    宅，經警實地丈量距離為14.3公尺，有卷附現場照片、本院
    辦理刑事案件電話紀錄查詢表足徵（見本院卷第35、45頁）
    ，異議人辯稱：約30至50公尺云云，並非事實。依異議人及
    張嘉芬所陳各自時速為10公里、40公里（見本院卷第24、26
    頁）計算，異議人起駛後至發生事故止，歷時僅約5.148 秒
    （0.0143÷10×3600＝5.148） ，而張嘉芬自異議人起駛處
    至事故發生處，歷時僅約1.287 秒（0.0143÷40×3600＝1.
    287） ，則在異議人起駛之初，張嘉芬距離異議人起駛處之
    時程僅有3.861 秒（5.148 －1.287 ＝3.861） ，可見異議
    人機車起駛後瞬間即與張嘉芬汽車發生碰撞，足認異議人於
    起駛前，未能注意是否有行進中之車輛接近並讓其先行而導
    致肇事。異議人辯稱：伊係行進中遭汽車自後擦撞云云，核
    與事證相違，自不可採。
  (三)另，本件肇事原因經送鑑定，其結果略謂：……三、路權歸
    屬：1.甲○○駕駛重機車由南華一街4 號前路外起駛進入車
    道，在起駛前應顯示方向燈，注意前後左右有無障礙或車輛
    行人，並應讓車道上行進中之車輛行人優先通行。2.張嘉芬
    駕駛自小客車沿南華一街由龜山往桃園方向行駛車道，屬往
    桃園方向車道上行進中之直行車，路權優先。……柒、鑑定
    意見：一、甲○○駕駛重機車由路外起駛進入車道，未讓車
    道上行進中之車輛先行為肇事原因。二、張嘉芬駕駛自小客
    車無肇事因素等語，有臺灣省桃園縣區車輛行車事故鑑定委
    員會98年7 月24日桃縣行字第0985202482號函及所附桃縣鑑
    980496案鑑定意見書在卷可稽（見本院卷第41至43頁），為
    相同認定，益徵異議人確有本件違規行為無訛。
五、綜上所述，本件異議人違規事實明確，原處分機關依前揭規
    定予以裁處，核無違誤，本件聲明異議為無理由，應予駁回
    。
六、據上論斷，應依道路交通案件處理辦法第19條，裁定如主文
    。
中    華    民    國    98    年    10    月    29    日
                  交通法庭    法  官   蘇琬能
以上正本證明與原本無異。
如不服本裁定，應於裁定送達後5 日內向本院提出抗告狀。
                              書記官   何伊羚
中    華    民    國    98    年    11    月    3     日


司法院資訊處製作；財團法人民間司法改革基金會備份。
